台灣高等法院臺中分院民事判決　九十三年度營上字第七號
　　　上　訴　人　乙○○
　　　被　上訴人　甲○○
右當事人間請求履行契約事件，上訴人對於中華民國九十二年十二月二十五日臺灣臺
中地方法院九十二年度建字第七六號第一審判決提起上訴，本院於九十三年三月十七
日言詞辯論終結，判決如左：
　    主 　   文
上訴駁回。
第二審訴訟費用由上訴人負擔。
　    事實及理由
壹、本件經本院審理結果，認第一審判決認事用法均無不當，應予維持，並引用第一
    審判決書記載之事實、證據及理由。
貳、兩造上訴及答辯要旨：
一、上訴人上訴意旨略以：依兩造於民國（下同）八十七年六月四日訂立之讓渡契約
    書（下簡稱系爭讓渡契約書）第六條第四項之約定「目前繫屬於．．．涵碧樓公
    司與東岳營造股份有限公司間有關爭執營造費用案件所衍生之涵碧樓公司之債務
    悉由乙方（即被上訴人甲○○）負責」之意思，即被上訴人應負擔涵碧樓大飯店
    股份有限公司公司（下簡稱涵碧樓公司）與東岳營造有限公司（下簡稱東岳公司
    ）間之工程款糾紛之債務，已包括於讓渡契約之價金之內。而東岳公司對於涵碧
    樓公司之營造費用即工程款訴訟事件，經台灣南投地方法院八十四年度重訴字第
    一七號民事判決，涵碧樓公司應給付東岳公司承攬報酬即工程款新台幣（下同）
    五百零三萬二千六百二十八元及法定利息，其判決理由謂：東岳公司實際可得請
    求之工程款（實際工程總價）為一億一千五百九十三萬八千六百八十一元，但應
    扣除逾期完工一三四天之違約金一千五百五十三萬五千七百七十二元，已領之工
    程款九千四百二十一萬零八百九十四元及保固款一百干五萬九千三百八十七元，
    是涵碧樓公司應給付之工程款為五百零三萬二千六百二十八元，惟兩造均不服該
    地方法院之判決而上訴於台灣高等法院台中分院（案號：台灣高等法院台中分院
    八十六年度重上字第一二號，下簡稱涵碧樓公司與東岳公司訴訟或系爭一二號案
    件），並經台灣高等法院台中分院送由台灣省建築師公會，以九十一年台建師鑑
    九○○五九第二七三○一五號鑑定結果，認本件營造工程，因涉及變更設計，應
    增加工期二百十八天，扣除減少之工程之工期三十七天，總計需增加工期一八一
    天；換言之，本件工程款糾紛中，若依台灣高等法院台中分院送由台灣省建築師
    公會就工期鑑定之結果以觀，並無逾期之情形，換言之，原審認定東岳營造逾期
    一三四天，應罰款一千五百餘萬元之事實即不復存在，亦即涵碧樓公司不能主張
    逾期罰款並與工程款抵銷，結果，涵碧樓公司除應依原審判決給付五百零三萬二
    千六百二十八元外，尚應給付工程款一千五百五十三萬五千七百七十二元，共計
    應給付工程款二千零五十六萬八千四百元及法定利息。而此金額，依前揭讓渡契
    約書第六條第四項約定，應由被上訴人即甲○○負責清償，但被上訴人對於上開
    結果及上訴人請求給付之通知相應不理，顯見被上訴人拒絕依系爭讓渡契約書履
    行其債務，致令上訴人或涵碧樓公司受有依判決結果給付東岳營造有限公司工程
    款之損害，或有損害之立即危險。再者，兩造簽訂系爭讓渡契約書後，上訴人依
    約給付被上訴人二億六千萬元，惟迄至九十二年七月間，被上訴人僅餘三百餘萬
    元銀行存款，若因涵碧樓公司與東岳公司訴訟結果，涵碧樓公司須給付東岳公司
    二千餘萬元債務，被上訴人又無財產足供清償，勢必由上訴人負責此債務，自足
    造成上訴人損害，為此求為判決；(一)原判決廢棄(二)上訴人應給付被上訴人新台幣
    三百萬元或於訴外人涵碧樓公司與東公司給付工程款事件，涵碧樓公司受敗訴判
    決確定時，給付訴外人東岳公司三百萬元。(三)訴訟費用由被上訴人負擔。
二、被上訴人答辯要旨：兩造雖曾於八十七年六月四日簽訂系爭讓渡契約書，該讓渡
    契約書第六條第四項約定涵碧樓飯店公司與東岳營造公司間有關爭執營造費用案
    件所衍生之涵碧樓公司之債務由被上訴人負責，則於涵碧樓公司經判決確定其對
    東岳營造公司負有給付工程款之債務時，上訴人固得請求被上訴人對東岳營造公
    司為給付，但無依該條約定請求被上訴人對上訴人為給付之餘地，蓋上訴人尚非
    工程款之債權人。何況，上開工程款之爭執事件尚未經判決確定，上訴人亦非該
    事件之當事人，自不可能受有判決給付東岳營造公司工程款之損害，且其尚未自
    已先行給付東岳公司工程款，故亦未實際受有損害。準此，上訴人亦無依債務不
    履行之規定，請求被上訴人對其賠償損害之餘地。再按：「請求將來給付之訴，
    以有預為請求之必要者為限，得提起之。」、「履行期未到與履行之條件未成就
    不同，故於履行期限未到前，如被告有到期不履行之虞者，固得提起請求將來給
    付之訴，但在履行之條件未成就前，則不許提起將來給付之訴。」為民事訴訟法
    第二百四十六條及最高法院四十六年台上字第七四五號判例所明定。又被上訴人
    應給付上訴人新台幣參佰萬元，該債權尚未存在：蓋兩造間雖八十七年簽訂立之
    讓渡契約書第六條第四項約定有關涵碧樓公司與東岳營造有限公司有關爭執營造
    費用案所衍生之債務，由被上訴人負責；然該等爭執現亦由高等法院台中分院民
    事庭所審理中，即尚未判決定讞，則是否應由被上訴人負責，仍在未定之天，何
    能謂被上訴人已積欠上訴人參佰萬元而以訴訟請求？顯然無據。再者，第三人涵
    碧樓大飯店股份有限公司與第三人東岳營造有限公司關於工程訴訟，該等債權尚
    未確定（亦即履行條件尚未成就），上訴人是否應負任，仍屬不確定，怎可以不
    確定有無之債權請求？揆諸前揭法條及判例之說明，上訴人之訴顯無理由，為此
    求為判決駁回上訴。
參、得心證之理由：
一、本件上訴人主張兩造於前開時、地，訂立系爭讓渡契約書，而該讓渡契約書第六
    條第四項約定：「4.目前繫屬於台灣台中法院之涵碧樓公司與陳宗鎮建築師事務
    所間有關爭執建築費用案件及涵碧樓公司與東岳營造有限公司間有關爭執營造費
    用案件所衍生之涵碧樓公司之債務悉由乙方（按即甲○○）負責」，且涵碧樓公
    司與東岳公司訴訟刻屬繫於本院審理中（本院八十六年度重上字第一二號《台灣
    南投地方法院八十四年度重訴字第一七號》），並提出該系爭讓渡契約書為憑（
    見原審卷第四至十頁），復經本院調閱上開卷宗，核閱無誤，且被上訴人亦不爭
    執，自屬實在。
二、上訴人雖主張依系爭讓渡契約書第六條第四項約定，提起本件訴訟，然被上訴人
    抗辯，本件將來之給付訴訟，附有停止條件，即須以涵碧樓公司與東岳公司訴訟
    結果，涵碧樓公司敗訴始條件成就，在該條件是否成就之前，上訴人不得提起本
    件訴訟等詞，是本件首應審究者，厥為上訴人是否得提起本件訴訟，茲分述如下
    ：
  (一)按新修正之民事訴訟法第二百四十六條固規定：「請求將來給付之訴，以有預為
    請求之必要者為限，得提起之」。然按履行期未到與履行之條件未成就不同，故
    於履行期未到前，如被告有到期不履行之虞者，固得提起請求將來給付之訴，但
    在履行之條件未成就前，則不許提起將來給付之訴，最高法院四十六年台上字第
    七四五號著有判例。
  (二)查依兩造訂立系爭讓渡契約書第六條第四項約定，於涵碧樓公司與東岳公司訴訟
    結果，如涵碧樓公司敗訴確定，則該債務悉由被上訴人負責償還，而涵碧樓公司
    與東岳公司訴訟，刻由本院審理中，業如前述。雖該案件第一審謂：東岳公司實
    際可得請求之工程款（實際工程總價）為新台幣一億一千五百九十三萬八千六百
    八十一元，但應扣除逾期完工一三四天之違約金一千五百五十三萬五千七百七十
    二元，已領之工程款九千四百二十一萬零八百九十四元及保固款一百干五萬九千
    三百八十七元，是涵碧樓公司應給付之工程款為五百零三萬二千六百二十八元云
    云，有該判決書可考。惟經第二審本院再次送請鑑定結果，認定東岳公司電熱水
    爐延誤六十七日，結構體延誤一百九十二日，亦有台灣省建築師公會九十三年三
    月五日鑑定報告書附該卷宗可按，即有關工期計算核與第一審判決認定不同，換
    言之，涵碧樓公司與東岳公司訴訟結果，勝敗難料，自屬條件無誤，揆諸上開說
    明，上訴人自不能提起本件附有條件之訴訟。
  (三)未按民事訴訟法第一百八十二條第一項既明定法院得以裁定停止訴訟程序，則有
    同條項所定情形時，應否裁定停止訴訟程序，法院本有自由裁量之權，並非一經
    當事人聲請，即應裁定停止訴訟程序（最高法院八十三年台上字第五七六號裁判
    參照），茲上訴人提起本件訴訟既顯無理由，如前所述，則本院認自無裁定停止
    本件訴訟之必要，併此明。
肆、綜上所述，本件上訴人主張依系爭讓渡契約書第六條第四項約定，請求上訴人應
    給付被上訴人新台幣三百萬元或於訴外人涵碧樓公司與東岳公司給付工程款事件
    ，涵碧樓公司受敗訴判決確定時，給付訴外人東岳公司三百萬元，為不足採，被
    上訴人抗辯，尚屬可信。原審為上訴人敗訴之判決，並無不合。上訴意旨指摘原
    判決不當，求予廢棄改判，為無理由，應予駁回。
伍、本件事證已臻明確，兩造其餘攻擊或防禦方法及所提證據，均與本院心證之形成
    及判決結果，不生影響，爰不一一再加以論述，併此明．
陸、據上論結，本件上訴為無理由，依民事訴訟法第四百四十九條第一項、第七十八
    條，判決如主文。
中　　　華　　　民　　　國　　九十三　　年　　　三　　　月　　三十一　　日
~B1民事第六庭審判長法　官　吳火川
~B2　　　　　　　　法　官　饒鴻鵬
~B3　　　　　　　　法　官　陳繼先
右為正本係照原本作成。
如對本判決上訴，須於收受判決送達後二十日內向本院提出上訴書狀，其未表明上訴
理由者，應於提出上訴後二十日內向本院提出上訴理由書(須按他造人數附具繕本)。
上訴時應提出委任律師或具有律師資格之人之委任狀；委任有律師資格者，另應附具
律師及格證書及釋明委任人與受任人有民事訴訟法第四百六十六條之一第一項但書或
第二項（詳附註）所定關係之釋明文書影本。
~B 　 　　　　　　書記官　劉建智
中　　　華　　　民　　　國　　九十三　　年　　　四　　　月　　　一　　　日
附註：
民事訴訟法第四百六十六條之一（第一項、第二項）
對於第二審判決上訴，上訴人應委任律師為訴訟代理人。但上訴人或其法定代理人具
有律師資格者，不在此限。
上訴人之配偶、三親等內之血親、二親等內之姻親，或上訴人為法人、中央或地方機
關時，其所屬專任人員具有律師資格並經法院認為適當者，亦得為第三審訴訟代理人
。
                                                                        Ｈ
